【裁判字號】    95,易,644
【裁判日期】    951226
【裁判案由】    詐欺
【裁判全文】
臺灣苗栗地方法院刑事判決               95年度易字第644號
公  訴  人  臺灣苗栗地方法院檢察署檢察官
被      告  乙○○
上列被告因詐欺案件，經檢察官聲請以簡易判決處刑（95年度偵
字第3648號），本院苗栗簡易庭認為不宜以簡易判決處刑，改依
通常程序審理，本院判決如下：
    主  文
乙○○幫助犯詐欺取財罪，處有期徒刑伍月，如易科罰金，以銀
元佰元即新臺幣玖佰元折算壹日。
    事  實
一、乙○○明知將存款帳戶、提款卡及其密碼交付於不詳名籍之
    人，可能遭他人作為詐欺取財犯罪之用，仍於民國94年12月
    20日17時許，在台中縣大甲鎮大甲郵局前，基於不確定之幫
    助犯意，將其所申請使用之中華郵政股份有限公司山腳郵局
    （以下簡稱山腳郵局）帳號00000000000000號存簿儲金存摺
    、印章、提款卡及密碼，於收受對方不詳之人交付之代價新
    台幣（下同）3000元後，任由不詳名籍之人使用。嗣於同年
    月30日葉侯錦孟受該不詳名籍之人所屬之詐騙集團誆稱要匯
    90000 元至上開乙○○帳戶內，方能免於財產被查封，葉侯
    錦孟陷於錯誤，在嘉義縣朴子市○○路郵局如數匯入上開帳
    戶內，隨即遭不詳名籍之人於自動提款機盡數提空。
二、案經葉侯錦孟訴由苗栗縣警察局通霄分局移送苗栗地方法院
    檢察署檢察官偵查起訴。
    理  由
一、認定事實：
  (一)被告之陳述：
    被告乙○○坦承上揭持有將其所申請使用之郵局帳號提供給
    不詳人士使用之事實，惟否認有詐欺之犯行。辯稱：我認為
    伊係被該不詳人士所騙，他只告訴我外籍勞工要用等語。
  (二)證據能力之爭議：
    於本件辯論終結前，被告並未就公訴人所提「被害人甲○○
    ○之警詢陳述」之證據聲明異議，因此依刑事訴訟法第159
    條之5 第2 項之規定，上開證據自得作為本件之證據。
  (三)斟酌證據認定事實：
    1.不爭執部分：
      被告將其上揭中華郵政帳戶及其存摺、印章、提款卡及其
      密碼於收受不詳人士交付新台幣3000元後提供其使用之事
      實，業經被告自白，與被害人葉侯錦孟於警詢中關於此部
      分之陳述，中華郵政股份有限公司5 年1 月18日函及所附
      之開戶資料、存款明細影本1 本及監視器翻拍照片2 張等
      證據顯示之情節，互核相符，因此，此部分事實自可先予
      認定。
    2.爭點部分：
      被告否認有幫助詐欺之犯意，辯稱伊係遭該不詳人士所騙
      等語。惟查：
      (1)目前社會現況，詐欺集團作案之情形時有所聞，而利用
        他人之金融機構帳戶接受被害人匯款一事，係詐欺集團
        作案常用之手法，因此，交付自己金融機構帳戶之存摺
        、印鑑、提款卡及其密碼予不相識之人使用，該帳戶可
        能成為不詳之犯罪集團對被害人詐騙後，供被害人匯入
        款項之帳戶，此係一般人可預見，被告係屬一般智能之
        人，自有此常識，而被告仍將其帳戶出售，足見被告有
        提供其帳戶供他人做不法使用之不確定之認識。至被告
        辯稱不知他人租借其帳戶所為何用，係受他人所騙，後
        又改稱當時想法係要將存簿借給他們理財等語，顯屬圖
        卸之詞，並無可採。
      (2)至於被告一度辯稱：他們還把屬於我的400 多元於款都
        提出來，我也是被害人等語，此部分所辯與被告幫助詐
        欺罪名之成立與否無涉，不能解免被告之罪責，併予敘
        明。
  (四)結論：
    合上所述，本件事證已明，被告上揭犯行堪予認定。
二、論罪科刑：
  (一)刑法於94年2 月2 日修正公布，並於95年7 月1 日施行，而
    本件行為係於94年12月間所為，被告行為後有關於易科罰金
    之規定已有所修改，就本件所應適用之相關規定比較結果，
    以行為時之刑法對被告較為有利，爰依刑法第2 條第1 項前
    段之規定，適用行為時法。
  (二)核利用被告所交付之帳戶詐騙之不詳名籍之人所為係犯刑法
    第339 條第1 項之詐欺取財罪，被告提供其所有之金融機構
    帳戶予上開詐騙集團，對上開犯罪之實施具有實質助力，故
    核被告所為，係幫助犯詐欺取財罪，其為幫助犯，依修正前
    刑法第30條第2 項減輕其刑。
  (三)爰審酌被告無其他刑事前科，素行尚佳，因財務困難，萌生
    以販賣帳戶換取金錢之念，犯罪獲利有限，惟其於此詐欺集
    團犯案猖獗，利用人頭帳戶存提詐財贓款之事迭有所聞之際
    ，仍提供自己所有之郵局帳戶，任由詐騙集團從事詐欺取財
    犯罪，所為將使被害人尋求救濟及檢警追查犯罪均趨於困難
    ，嚴重影響社會秩序，再參酌公訴人求處6 月以上有期徒刑
    之意見等一切情狀，量處如主文所示之刑，並諭知易科罰金
    之折算標準。
據上論斷，應依刑事訴訟法第299條第1項前段，刑法第2條第1項
前段、刑法第339 條第1 項、修正前刑法第30條第2 項、第41條
第1項 ，罰金罰鍰提高標準條例第1 條前段、修正前同條例第2
條，判決如主文。
本案經檢察官李基彰到庭執行職務。
中    華    民    國    95    年    12    月    26    日
                  刑事第二庭  審判長法  官  楊清益
                                    法  官  顧正德
                                    法  官  羅貞元
以上正本證明與原本無異。
如不服本判決，應於判決送達後10日內向本院提出上訴狀（應抄
附繕本）。告訴人或被害人如對於本判決不服者，應具備理由請
求檢察官上訴，其上訴期間之計算係以檢察官收受判決正本之日
期為準。
                                    書記官  劉千瑄
中    華    民    國    95    年    12    月    26    日
附錄論罪科刑法條：
刑法第339 條第1 項
意圖為自己或第三人不法之所有，以詐術使人將本人或第三人之
物交付者，處5 年以下有期徒刑、拘役或科或併科1 千元以下罰
金。


司法院資訊處製作；財團法人民間司法改革基金會備份。
